臺灣臺中地方法院民事判決　九十三年度再易字第三五號
　　再審原告　甲○○
　　再審被告　乙○○
　　　　　　　丙○○
右當事人間請求回復原狀等事件，再審原告對於民國九十三年八月二十七日本院九十
三年度再易字第一九號再審判決提起再審之訴，本院判決如左：
    主      文
再審之訴駁回。
再審訴訟費用由再審原告負擔。
    理      由
一、本件再審原告再審意旨如附件民事再審狀所載，而求為將本院九十三年度再易字
    第一九、一二號再審判決及本院九十二年度簡上字第二九八號第二審判決均廢棄
    ，改判如附件民事再審狀訴之聲明第二項所載。
二、法院之判斷：
（一）再審原告主張：本院九十二年度簡上字第二九八號第二審判決有民事訴訟法第
      四百九十六條第一項第一款及第十三款之再審理由，而前審判決竟誤認該二項
      再審理由均不成立，有違背法令適用法規顯有錯誤之再審理由；且依民事訴訟
      法第二百二十一條之規定，法院就再審理由有無之審判，在判決前原則上應命
      當事人為必要之言詞辯論，而前審竟違背該條規定，未經當事人言詞辯論，即
      逕以判決駁回再審原告於前審之起訴，顯有違背民事訴訟法第二百二十一條規
      定及最高法院五十三年台上字第九八六號判例意旨云云。
（二）按民事訴訟法第四百九十六條第一項第一款所謂適用法規顯有錯誤者，係指確
      定判決所適用之法規顯然不合於法律規定，或與現尚有效之判例、解釋顯然違
      反者而言，不包括認定事實錯誤、取捨證據失當、判決不備理由等情形在內。
      茲就再審原告於本件所主張之再審理由分別說明如下：
  １、本件再審原告於前審訴訟程序主張：本院九十二年度簡上字第二九八號第二審
      判決以再審原告執有之系爭六四八地號土地之土地買賣所有權移轉登記書，未
      填載出買人或填「甲○○」為代理人，而未確認再審原告與訴外人劉鎮貴間就
      系爭六四八地號土地之買賣關係存在，顯已違背最高法院四十三年台上字第四
      十七號判例意旨，有未將得心證之理由記明之判決之違法云云。經查，本院九
      十二年度簡上字第二九八號第二審判決已就前述事實得心證之理由，詳載於該
      判決事實及理由欄第四點第(一)項內，再審原告於前審徒就該判決關於事實之認
      定及證據之取捨，泛指為違背法令適用法規顯有錯誤，自有未合。故前審判決
      以本院九十二年度簡上字第二九八號第二審判決就此部分之認定，並無違背法
      令適用法規顯有錯誤之再審理由乙節，自屬有據，即無違背法令適用法規顯有
      錯誤之再審理由。
  ２、本件再審原告於前審訴訟程序復主張：其於前審所提出劉鎮貴及該社區原土地
      所有人出售土地及計算明細收據等，係新發現未經斟酌之證物或得使用該證物
      ，可證明原審認定事實錯誤云云。按當事人發現未經斟酌之證物或得使用該證
      物者，但以如經斟酌可受較有利益之裁判者為限，得以再審之訴對於確定終局
      判決聲明不服。民事訴訟法第四百九十六條第一項第十三款定有明文。且該條
      款所稱新發現未經斟酌之證物或得使用該證物，係指在前訴訟程序已存在之證
      物，但不知有該證物，現始知之，或雖知有此而不能使用，現始得使用者而言
      。經查：前審判決以再審原告就其提出之劉鎮貴及該社區原土地所有人出售土
      地及計算明細收據等證物，是否係在前訴訟程序即已存在之證物，但其不知有
      該證物，現始知之，或其雖知有此而不能使用，現始得使用者乙節，並未舉證
      以實其說，因而認再審原告於前審所提出之上開證據並不符合該條款規定，應
      屬有據，是前審此部分認定亦無違背法令適用法規顯有錯誤之再審理由。
  ３、本件再審原告雖又主張：前審就再審原告所提出之再審理由，未經當事人言詞
      辯論，即逕以判決駁回再審原告於前審之起訴，顯有違背民事訴訟法第二百二
      十一條規定及最高法院五十三年台上字第九八六號判例意旨云云。惟按民事訴
      訟法第五百零二條第二項規定「再審之訴顯無再審理由，得不經言詞辯論，以
      判決駁回之」，係指再審原告於再審狀內主張之再審理由，無須依法調查證據
      ，即能斷定再審之訴為無再審理由者而言。經查，再審原告於前審所提起之再
      審理由，既無須前審另經調查辯論，即能斷定前審之再審之訴為無再審理由，
      前均已敘明，則前審以該再審之訴顯無再審理由，而不經言詞辯論，逕以判決
      駁回前審之再審之訴，當無違背法令適用法規顯有錯誤之再審理由。
  ４、至於再審原告援引行政法院七十八年度判字第四三六號判決意旨：「該既成巷
      道寬度及該既成巷道與原告所建築物間之關係位置均無異議，被告機關派員現
      場履勘後認定系爭土地有部分在該二四三公分之既成巷道範圍內早已供公眾使
      用多年，縱其未分割，但對其一部分已成巷道之事實並無影響。」並陳稱：本
      件系爭土地已成為他共有公物中之公共物，所有權之行使應受限制云云，然查
      ，既成巷道因供公眾通行數十年而成為公法上使用關係，土地所有權人所有權
      之行使即受有限制，惟通行之公眾僅有法律上反射利益，並非有具體私法上請
      求權可得行使，此與本件再審原告於本院九十二年度簡上字第二九八號第二審
      訴訟中主張伊為系爭六四八、六四九地號土地如該判決附圖所示著色部分之所
      有權人或地上權人，而對再審被告有所主張請求者，二者自屬有別，再審原告
      並不能執此判決意旨指摘前審判決有何違背法令之處，是再審原告此部分之主
      張，亦非可取。
（三）綜上所述，本件再審原告所提起之再審理由，無須另經調查辯論，即能斷定本
      件再審之訴為無再審理由，已如前述，自應認定本件再審之訴顯無再審理由，
      爰不經言詞辯論，以判決駁回之。
三、據上論斷，本件再審之訴顯無理由，依民事訴訟法第五百零二條第二項、第七十
    八條，判決如主文。
中　　　華　　　民　　　國　　九十三　　年　　十二　　月　　二十七　　　日
                                       臺灣臺中地方法院民事第三庭
~B審判長法官　張瑞蘭
~B法　　　官　林宗成
~B法　　　官　張國華
右為正本係照原本作成
本件不得上訴
中　　　華　　　民　　　國　　九十三　　年　　十二　　　月　　二十七　　日
~B法院書記官
